臺灣高等法院臺南分院刑事判決
111年度金上訴字第373號
上  訴  人  
即  被  告  黃昱銘

上列上訴人因加重詐欺等案件，不服臺灣嘉義地方法院111年度
金訴緝字第6號中華民國111年1月28日第一審判決（追加起訴案
號：臺灣嘉義地方檢察署109年度偵字第10232、10233號），提
起上訴，本院判決如下：
    主  文
上訴駁回。
    理  由
一、按刑事訴訟法第361 條第1 項、第2 項規定，不服地方法院
    之第一審判決而上訴者，須提出上訴書狀，並應敘述具體理
    由。就修法過程以觀，原草案為：「依前項規定提起上訴者
    ，其上訴書狀應敘述理由，並引用卷內訴訟資料，具體指摘
    原審判決不當或違法之事實。其以新事實或新證據為上訴理
    由者，應具體記載足以影響判決結果之理由。」嗣經修正通
    過僅保留「上訴書狀應敘述具體理由」之文字，其餘則刪除
    ，故所稱「具體理由」，並不以其書狀應引用卷內訴訟資料
    ，具體指摘原審判決不當或違法之事實，亦不以於以新事實
    或新證據為上訴理由時，應具體記載足以影響判決結果之情
    形為必要。但上訴之目的，既在請求第二審法院撤銷或變更
    第一審之判決，所稱「具體」，當係抽象、空泛之反面，若
    僅泛言原判決認事用法不當、採證違法或判決不公、量刑過
    重等空詞，而無實際論述內容，即無具體可言。從而，上開
    法條規定上訴應敘述具體理由，係指須就不服判決之理由為
    具體之敘述而非空泛之指摘而言。倘上訴理由就其所主張第
    一審判決有違法或不當之情形，已舉出該案相關之具體事由
    足為其理由之所憑，即不能認係徒托空言或漫事指摘；縱其
    所舉理由經調查結果並非可採，要屬上訴有無理由之範疇，
    究不能遽謂未敘述具體理由（最高法院106 年度第8 次刑事
    庭會議參照）。綜上，上訴人之上訴書狀，須具體敘述原判
    決有何違法或不當，應予撤銷改判之情形，否則即屬空泛指
    摘，其所為上訴，即不符合上訴之法定要件。
二、上訴意旨（如附件）。
三、經查：
  ㈠原判決認定上訴人即被告甲○○加入以騙取不特定人金錢為目
    的之真實姓名年籍資料不詳、綽號「奔馳」之人(無證據證
    明為未成年人)與其他不詳成員所組成之結構性詐騙集團（
    下稱本案詐騙集團），擔任取款車手工作，而與張子澔及「
    奔馳」與其他不詳成員，共同意圖為自己不法之所有，基於
    加重詐欺取財及掩飾、隱匿特定犯罪所得去向之犯意聯絡，
    先由本案詐騙集團不詳成員以附表所示詐騙方法向乙○○進行
    詐騙，致乙○○陷於錯誤，依本案詐騙集團不詳成員指示，於
    原判決附表所示匯款時間將附表所示匯款金額匯入附表所示
    匯款帳戶，再由張子澔領取附表所示匯款帳戶金融卡及密碼
    後轉交予甲○○收受，而由甲○○於附表所示提領時間、地點，
    持該匯款帳戶金融卡提領附表所示提領金額，並將贓款交予
    張子澔後層轉予「奔馳」，以此方式掩飾、隱匿加重詐欺取
    財罪犯罪所得之去向，被告因此可自所提領之款項中獲得3%
    報酬等情，有同案被告張子澔之證述、附表「證據名稱及出
    處」欄所示證據等附卷可稽，被告復於原審自白犯行，因而
    論被告所為，係犯刑法第339條之4第1項第2款之三人以上共
    同詐欺取財罪及洗錢防制法第14條第1項之洗錢罪，二者為
    想像競合犯，應從一重之三人以上共同犯詐欺取財罪處斷；
    且論被告以累犯，依刑法第47條第1項規定加重其刑，並於
    量刑時，在從一重論以三人以上共同詐欺取財罪之法定刑度
    內，合併評價輕罪之洗錢防制法第16條第1項有關偵查或審
    理中自白而減輕其刑之規定後，審酌被告不思正途獲取財物
    ，於國家大力查緝詐騙集團下，猶仍為圖己利而擔任本案詐
    騙集團之取款車手，於本案詐騙集團不詳成員對附表所示被
    害人詐取財物後，使渠等詐欺取財之利益得以實現，然考量
    被告並非本案詐騙集團之最核心成員，亦非實際施以詐術致
    被害人陷於錯誤之人，被告雖擔任提領款項獲取犯罪所得之
    車手工作，然相較於隱身幕後之出資者及在詐騙機房內擔任
    機手等角色，被告所參與之犯罪情節應屬次要，僅係受命於
    主要核心詐騙集團成員，較之主要核心詐騙集團成員，被告
    對於被害人所侵害法益之危險性應較輕微，另考量被告犯後
    坦承犯行，惟未賠償告訴人所受損害，兼衡被告自陳國中畢
    業之智識程度，已婚、育有1名未成年子女，接受觀察勒戒
    前在家照顧小孩並協助母親做家庭手工，與父母及子女同住
    ，配偶週末會返家與家境勉持等一切情狀，量處有期徒刑1
    年3月。已詳敘所憑證據與認定之理由，經核認事用法及採
    證均無違誤，量刑亦屬允當。
  ㈡按刑之量定，為求個案裁判之妥當性，法律賦予法院裁量之
    權，量刑輕重，屬為裁判之法院得依職權自由裁量之事項，
    苟其量刑已以行為人之責任為基礎，並斟酌刑法第57條各款
    所列情狀，在法定刑度內，酌量科刑，如無偏執一端，致明
    顯失出失入情形，上級審法院即不得單就量刑部分遽指為不
    當或違法。原判決就科刑之部分，已審酌刑法第57條各款規
    定事項，而為量刑理由，更何況被告所犯之三人以上共同詐
    欺取財罪，其最輕法定本刑為1年以上有期徒刑，原審考量
    被告有累犯應加重其刑之情事，原審就被告本案犯行量處有
    期徒刑1年3月，僅在法定最輕本刑之上酌加數月，其量刑並
    無不當或違法之情形，復與比例原則、平等原則、罪責相當
    原則相合。上訴意旨均係有關定應執行刑應受「內部界限」
    、「外部界限」限制等內容，對於原審判決有何違法或不當
    之違誤，而應予撤銷改判，並未指出任何具體理由，而原判
    決僅係針對被告單一犯行而為，並不存在定應執行刑之情狀
    ，被告徒以與原判決理由不相干之定應執行刑相關原則，對
    本案原審量刑適法行使之裁量權徒為空泛之爭執，自有未合
    。
四、綜上，上訴人上訴意旨並無隻字片語表明第一審判決採證認
    事、用法或量刑有何不當或違法之處，所持之理由均係與本
    案不相干之定應執行刑法律原則，核其上訴意旨，要不能認
    為已經依據卷內既有訴訟資料或提出新事證，指摘或表明原
    審判決有何採證認事、用法或量刑等足以影響原審判決本旨
    之不當或違法，自難謂係具體理由，依首揭說明，本件上訴
    並無具體理由而不合法定程式，應以判決駁回，並不經言詞
    辯論為之。至於上訴人主張就其所犯數罪合併定應執行刑，
    此容屬執行檢察官之職權，應由執行檢察官聲請法院裁定之
    ，非本案所可審酌，併此說明。
五、據上論斷，應依刑事訴訟法第367條前段、第372條，判決如
    主文。
中　　華　　民　　國　　111 　年　　3 　　月　　15　　日
                  刑事第五庭    審判長法　官  蔡廷宜
                                      法　官  翁世容
                                      法　官  林坤志
以上正本證明與原本無異。
如不服本判決應於收受送達後20日內向本院提出上訴書狀，其未
敘述上訴理由者，並得於提起上訴後20日內向本院補提理由書（
均須按他造當事人之人數附繕本）「切勿逕送上級法院」。
　　　　　　　　　　　　　　　　　　　書記官  凌昇裕
中　　華　　民　　國　　111 　年　　3 　　月　　15　　日
附表：
被害人 匯款時間 匯款金額  匯款帳戶 詐騙方式 ①提領時間 ②提領地點 ③提領金額 證據名稱及出處 乙○○  109年1月3日下午1時14分許 100000元 汪逸菡之中華郵政帳號000-00000000000000號帳戶 本案詐騙集團不詳成員以撥打電話向乙○○佯稱係其親友，因急需用錢欲借錢等語，致其陷於錯誤，於左列時間匯款左列金額至左列匯款帳戶。嗣甲○○於右列時間、地點持「奔馳」交付之左列匯款帳戶金融卡及密碼提款右列金額後，隨即於同日聯繫並將提領款項交付予張子澔，張子澔交付其中3%予甲○○，張子澔則扣除其中2%作為酬勞，所餘款項以丟包方式轉交「奔馳」。 ①時間： ⑴109年1月3日下午1時56分 ⑵同日下午1時56分 ⑶同日下午2時10分 ⑷同日下午2時10分 ⑸同日下午2時16分 ②地點： ⑴臺中市○○區○○路00號之OK超商逢甲店2　 ⑵同上 ⑶臺中市○○區○○路000號之OK超商臺中福星店 ⑷同上 ⑸臺中市○○區○○路000號之統一超商逢盛店 ③領取： ⑴20000元 ⑵20000元 ⑶20000元 ⑷20000元 ⑸19900元 ①告訴人乙○○之證述（偵365卷第135頁至第137頁） ②乙○○之內政部警政署反詐騙諮詢專線紀錄表、南投縣政府警察局竹山分局鹿谷分駐所受理詐騙帳戶通報警示簡便格式表、金融機構聯防機制通報單（偵365卷第131頁至第134頁） ③乙○○之郵政國內匯款執據（偵365卷第139頁） ④汪逸菡之中華郵政帳號000-00000000000000號帳戶交易明細（偵365卷第115頁、偵783卷第101頁至第106頁） ⑤汪逸菡之中華郵政帳號000-00000000000000號帳戶個資檢視（偵365卷第117頁） ⑥提領贓款暨路口監視器擷取畫面（偵365卷第119頁至第122頁、偵783卷第87頁至第100頁）